【裁判字號】    99,交易,162
【裁判日期】    990624
【裁判案由】    業務過失傷害
【裁判全文】
臺灣彰化地方法院刑事判決             99年度交易字第162號
公  訴  人  臺灣彰化地方法院檢察署檢察官
被      告  丙○○
上列被告因業務過失傷害案件，經檢察官聲請簡易判決處刑（99
年度偵字第924 號），本院認不宜逕以簡易判決處刑（99年度交
簡字第1014號），改依通常程序審理，茲判決如下：
    主  文
本件公訴不受理。
    理  由
一、聲請簡易判決意旨係以：被告丙○○係九貿企業社之員工【
    後已離職】，平日以駕駛大貨車運送為其業務，係從事業務
    之人，於民國98年8 月1 日下午4 時40分，駕駛九貿企業社
    所有之車牌號碼118 —UB號大貨車，沿彰化縣彰化市○○○
    路由南往北方向行駛，行經彰化縣彰化市○○○路北上車道
    3.5 公里處之際，本應注意汽車行車前，應詳細檢查煞車裝
    置確實有效，且駕駛人行車時，應注意車前狀況，隨時採取
    必要之安全措施，以避免危險發生，而依當時情況並無不能
    注意之情事，其竟疏未注意，復因上開大貨車煞車系統失靈
    ，致連續追撞位於該大貨車前方且分別由另案告訴人塗永忠
    【被告此部分，業經臺灣臺中地方法院檢察署為不起訴處分
    】駕駛車牌號碼QN—2575號自用小客車、由被害人施耀南【
    未據告訴】駕駛車號碼R5—3102號自用小客車、由告訴人甲
    ○○駕駛車牌號碼FT—6512號自用小客車，致使告訴人甲○
    ○、乘坐告訴人甲○○車輛之乘客乙○○分別受有頭部外傷
    、右臀挫傷及四肢、頸部多處擦挫傷，因認被告上揭所為，
    係涉犯刑法第284 條第2 項前段之業務過失傷害罪嫌等語。
二、按檢察官聲請以簡易判決處刑之案件，經法院認為有於審理
    後，認應為不受理判決之諭知者，應適用通常程式審判之，
    刑事訴訟法第451 條之1 第4 項第3 款、第452 條分別定有
    明文。又按起訴之程式違背規定，應諭知不受理之判決，並
    得不經言詞辯論為之，刑事訴訟法第303 條第1 款、第307
    條亦分別定有明文。而刑事訴訟係對於特定被告之特定犯罪
    事實所進行之程式，被告在刑事訴訟上具有為訴訟主體及訴
    訟客體之地位，不僅是刑事訴訟之當事人，更為訴訟程式之
    對象。如於檢察官偵查中，被告死亡，依刑事訴訟法第252
    條第6 款之規定，檢察官應為不起訴之處分（職權不起訴）
    ，以終結其偵查程式。如於法院審理中，被告死亡者，法院
    始依刑事訴訟法第303 條第5 款之規定為不受理之判決，以
    終結其訴訟關係。惟於檢察官偵查時，被告已死亡，而檢察
    官疏未查明，未依上述規定為不起訴處分，仍向該管法院起
    訴者，因檢察官提出起訴書於管轄法院產生訴訟繫屬時，該
    被告早已死亡，訴訟主體業已失其存在，訴訟程式之效力並
    不發生，其起訴程式違背規定至明，此際法院即應依刑事訴
    訟法第303 條第1 款規定，判決不受理，始符法意。
三、經查，本件被告丙○○已於99年3 月15日死亡，此有個人基
    本資料查詢結果、個人除戶資料查詢結果各1 紙（參見本院
    卷宗）附卷可稽，應堪認定。檢察官係於99年5 月14日始向
    本院聲請簡易判決處刑且繫屬本院等情，此有聲請簡易判決
    處刑書1 份、臺灣彰化地方法院檢察署99年5 月14日彰檢文
    果99偵924 字第21996 號函1 紙及該函文上之本院收案戳章
    在卷可查。是公訴人向本院提出本件聲請簡易判決處刑書而
    生訴訟繫屬時，被告早已死亡，本件訴訟主體即不存在，其
    起訴程式顯有違背規定，依前揭法律規定及本院說明，揆諸
    前開說明，本案顯不合刑事訴訟法第449 條所定得以簡易判
    決處刑之案件，應由本院改依通常程式審理，爰不經言詞辯
    論，逕為諭知不受理之判決。
四、至刑事訴訟法第260 條係規定案件經不起訴處分已確定，非
    有該條第1 、2 款情形之一，不得對同一案件再行起訴；且
    告訴人接受不起訴或緩起訴處分書後，得於7 日內以書狀敘
    述不服之理由，經原檢察官向直接上級法院檢察署檢察長或
    檢察總長聲請再議。但第253 條、第253 條之1 之處分曾經
    告訴人同意者，不得聲請再議，刑事訴訟法第256 條亦定有
    明文。又（修正前）刑事訴訟法第295 條第4 款，所謂曾為
    不起訴處分而違背第239 條之規定再行起訴者，係指該不起
    訴處分已確定者而言，若尚在告訴人聲請再議期中，並已有
    再議之聲請時，則原檢察官依（修正前）同法第236 條第1
    項提起公訴，即無首開法條之適用（最高法院44年度臺非字
    第68號判例要旨參照）。經查，臺灣臺中地方法院檢察署99
    年度調偵字第131 號號之同一案件，雖經檢察官於99 年4月
    27日以被告涉犯刑法第284 條第2 項前段之業務過失傷害罪
    嫌，業經被告死亡為由，而為不起訴處分，並於99年5 月3
    日公告，然該不起訴處分書，迄於99年5 月13日始送達於另
    案告訴人塗永忠收受；本件檢察官於99年5 月3 日製作聲請
    簡易判決處刑書，向本院聲請以簡易判決處刑，並於99年5
    月14日以彰檢檢文果99偵924 字第21996 號函將聲請簡易判
    決處刑書連同卷證送交本院審理，此有上揭函文、不起訴處
    分書、聲請簡易判決處刑書及臺灣臺中地方法院檢察署送達
    證書各1 份附卷可參，本件檢察官向本院聲請以簡易判決處
    刑時間俱尚在另案告訴人塗永忠收受前開案件檢察官不起訴
    處分書送達之前，該另案告訴人塗永忠之再議期間並未屆滿
    ，自難認係於前開案件經不起訴處分確定後再行起訴，附此
    敘明。
據上論斷，應依刑事訴訟法第452 條、第303 條第1 款、第307
條，判決如主文。
中    華    民    國    99    年    6     月    24    日
                      交通法庭        法  官  唐中興
以上正本證明與原本無異。
如不服本判決應於收受判決後10日內向本院提出上訴書狀，並應
敘述具體理由；其未敘述上訴理由者，應於上訴期間屆滿後20日
內向本院補提理由書（均須按他造當事人之人數附繕本）「切勿
逕送上級法院」。
告訴人或被害人對於判決如有不服具備理由請求檢察官上訴者，
其上訴期間之計算係以檢察官收受判決正本之日期為準。
中    華    民    國    99    年    6     月    24    日
                                      書記官  黃國源

司法院資訊處製作；財團法人民間司法改革基金會備份。
